【裁判字號】    94,上更(一),28
【裁判日期】    950920
【裁判案由】    確認委任關係存在
【裁判全文】
臺灣高等法院高雄分院民事判決        94年度上更(一)字第28號
上  訴  人  長圓國際貿易有限公司
兼  法  定
代  理  人  乙○○
兼  共  同
訴訟代理人  丙○○
上  訴  人  丁○○
            戊○○
被上訴人    甲○○
上列當事人間請求確認委任關係存在事件，上訴人對於民國92年
10月21日臺灣高雄地方法院92年度訴字第993 號第一審判決提起
上訴，本院於95年9月6日言詞辯論終結，判決如下：
    主      文
上訴駁回。
第二審訴訟費用由上訴人負擔。
    事實及理由
一、按共同訴訟人中一人之行為不利益於共同訴訟人者，對於全
    體不生效力，民事訴訟法第56條第1 款定有明文。查本件被
    上訴人提出上訴人長圓國際貿易有限公司（下稱長圓公司）
    、乙○○、丁○○、戊○○等4 人之撤回上訴聲請狀，縱令
    屬實，惟依上說明，上訴人長圓公司等4 人之撤回行為就形
    式上觀之，不利益於共同訴訟人，對於上訴人全體不生效力
    ，是故仍應列長圓公司等4 人為上訴人。又上訴人等人均經
    合法通知，未於言詞辯論期日到場，核無民事訴訟法第386
    條所列各款情形，爰依被上訴人之聲請，由其一造辯論而為
    判決，合先敘明。
二、本件被上訴人起訴主張：被上訴人與上訴人丙○○原為夫妻
    關係，雙方因債務糾葛涉訟，丙○○於刑事庭另案訴訟進行
    中竟提出上訴人長圓公司90年4 月23日之股東臨時緊急會議
    紀錄，解除被上訴人董事職務，惟長圓公司係有限公司，並
    無股東會之組織，自無所謂股東臨時會之召開。依公司法第
    113 條準用同法第47條之規定，董事如有變更，即章程變更
    ，應得全體股東之同意。且依公司法第108 條第3 項準用同
    法第51條之規定，公司章程訂明專由股東1 人或數人執行職
    務時，該股東不得無故辭職，他股東亦不得無故使其退職。
    上訴人召開上開會議未依法通知被上訴人，亦未經被上訴人
    同意即決議解除被上訴人董事職務，該會議決議無效，被上
    訴人仍為長圓公司之董事，雙方有委任關係存在。因兩造就
    上開會議決議是否無效及被上訴人與長圓公司董事委任關係
    是否存在有爭執，被上訴人有即受確認判決之法律上利益等
    情。爰求為：(一)確認被上訴人與長圓公司之委任關係存在。
    (二)確認上訴人乙○○、丁○○、丙○○、戊○○於90年4 月
    23日召開之長圓公司股東臨時緊急會議關於解除被上訴人董
    事職務之決議無效之判決。原審為被上訴人勝訴之判決。被
    上訴人於本院為駁回上訴之聲明。
三、上訴人則以：因被上訴人勾結他人侵占長圓公司公款，任意
    將貨款存入他人帳戶及有其他重大損害長圓公司利益情事，
    造成公司損失，上訴人乃於90年4 月23日召開性質為公司內
    部行政會議之緊急會議，上訴人於開會前已通知被上訴人與
    會，當日會議經出席之股東決議解除被上訴人董事職務，並
    於會議紀錄上簽名，該會議決議合法有效，被上訴人董事之
    職務已合法解除等語，資為抗辯，並於本院聲明：(一)原判決
    廢棄。(二)被上訴人在第一審之訴駁回。
四、兩造不爭執之事實：
  (一)長圓公司之公司章程記載該公司置董事2 人，由被上訴人及
    上訴人乙○○擔任該公司董事，並由乙○○擔任董事長，另
    股東有丁○○、丙○○、戊○○。
  (二)上訴人乙○○、丁○○、丙○○、戊○○於90年4 月23日下
    午10時許，召開臨時緊急會議，決議解除被上訴人董事之職
    務，乙○○、丁○○、丙○○、戊○○並在該會議記錄末行
    簽名，被上訴人並未出席該會議。
五、兩造爭執事項：上訴人乙○○、丁○○、丙○○、戊○○於
    90年4 月23日召開之長圓公司股東臨時緊急會議是否有效？
    及被上訴人與上訴人長圓公司是否仍有委任關係存在？
  (一)按有限公司應至少置董事1 人執行業務並代表公司，最多置
    董事3 人，董事有數人時，得以章程特定1 人為董事長，對
    外代表公司。公司章程訂明專由股東中之1 人或數人執行業
    務時，該股東不得無故辭職，他股東亦不得無故使其退職，
    公司法第108 條第1 項、第3 項、第51條亦定有明文。本件
    上訴人長圓公司為有限公司組織，其公司章程記載董事2 人
    ，由被上訴人及上訴人乙○○擔任公司董事，並由乙○○擔
    任董事長，則依上開條文規定，被上訴人以外之他股東須有
    正當理由始得使被上訴人辭退董事職務。
  (二)查上訴人乙○○、丁○○、丙○○、戊○○於90年4 月23日
    下午10時許，召開臨時緊急會議，決議解除被上訴人董事之
    職務，乙○○、丁○○、丙○○、戊○○並在該會議記錄末
    行簽名，被上訴人並未出席該會議，有90年4 月23日長圓公
    司股東臨時緊急會議記錄可稽（原審卷17頁）。依該會議內
    容記載：五、主席報告：4.「惟大前天（90年4 月20日），
    周員（即被上訴人）居然謊稱稅務問題，在完全未知會本人
    （即戊○○）及其他實際經營股東同意下，私自詐騙乙○○
    簽具切結書。事後乙○○才告知本人。」，5.「本人隨即請
    丙○○進行深入了解實情，及公司帳務狀況，發覺帳務異常
    ，有些公司貨款竟在黃明仁之戶頭內，．．．，經前天（90
    年4 月21日）及昨天（90年4 月22日）清查下周員確實侵占
    公款」等語觀之，上訴人乙○○、丁○○、丙○○、戊○○
    係以被上訴人有詐騙乙○○簽具切結書及侵占長圓公司公款
    為由，而解除被上訴人之董事職務。然被上訴人否認有詐騙
    乙○○簽具切結書及侵占長圓公司公款之事實，並據提出台
    灣高雄地方法院90年度自字第383 號刑事判決及本院92年度
    上訴字第2209號刑事判決為證（原審卷17頁、本院卷59至81
    頁）。經查上訴人長圓公司曾自訴被上訴人偽造有價證券等
    案件，關於被上訴人侵占長圓公司公款部分，業經判處無罪
    確定在案，有本院92年度上訴字第2209號刑事判決可稽（本
    院卷70至81頁），參以該刑事判決記載：「．．．長圓公司
    於88年度、89年度營利事業所得稅結算申報，88年度虧損75
    萬4,099 元，89年度虧損71萬9,629 元，有上開營利事業所
    得稅結算申報書附卷可稽，並經證人即會計師林月笙於本院
    證稱：我們根據甲○○提供銷售發票及進項發票等資料申報
    ，成本是依同業利潤去核定，沒有為節稅增虛列費用，長圓
    公司上開年度均沒有盈餘等情無訛，足見長圓公司88、89年
    度均處於虧損狀態。．．．。又長圓公司自87年4 月份起至
    同年7 月份止，每月均各請領50張支票，惟自87年9 月份起
    至90年4 月份止，每月所請領之支票均減為25張，且長圓公
    司所簽發之支票，於87年8 月至12月間共遭退票43張，88年
    2 月間退票1 張，90年4 、5 月間各退票1 張，以上有臺灣
    銀行大昌分行91年1 月21日銀昌營字第091B600340號函及長
    圓公司領用支票與退票明細表各1 紙可佐；又依臺灣銀行大
    昌分行支票存款處理慣例，若發現支票存款客戶有退票及使
    用支票異常情形時，會減少核發支票數量，以維持票據信用
    之流通及金融市場之穩定一情，亦有臺灣銀行大昌分行函文
    影本一紙為憑，．．，由長圓公司簽發之支票自87年8 月間
    起即遭大量退票，且請領之支票數亦遭銀行減縮，足見公司
    之經營不善，財務確屬捉襟見肘，．．．。再者，丙○○亦
    自承：長圓公司於90年4 月23日報案後仍繼續經營，經營型
    態與先前相同，不過有增加營業項目，原本的客戶還在，也
    有增加新客戶，90年4 月底以後，也陸續有客戶支票兌現及
    向客戶收款等語，可知被上訴人於經營長圓公司期間與各廠
    商、客戶仍繼續正常交易往來，並無侵吞廠商、客戶之貨物
    、款項等情形，則若被上訴人果有侵占公司款項之不法意圖
    ，何需於公司經濟狀況不佳之際一再借款供公司週轉使用，
    且於乙○○及其夫丙○○已離去公司後仍獨力繼續經營公司
    長達二年之理？．．．，被上訴人確有以長圓公司收取之客
    戶或廠商支票向黃繹芳（原名黃明仁）調現或借用支票等情
    ，業據被上訴人、黃繹芳二人迭次供述明確且互核一致，且
    長圓公司確有向黃繹芳借用支票之事實，亦經本院91年度上
    易字第245 號民事判決認定屬實，．．。參以長圓公司經營
    不善，財務狀況不佳確屬事實，．．．況依長圓公司所述，
    前述託收之各該廠商、客戶支票均如期獲得兌現，足見被上
    訴人已依交易內容而交付應支付之貨款或貨品，並未從中獲
    取不法利益，是尚難認定被上訴人在託收上開票據之過程有
    何不法所有之侵占意圖。．．，依長圓公司所提出之長昇公
    司基本資料簡介、被上訴人名片、黃繹芳製作之「簡易銀行
    超低利貸款」簡介等資料，至多僅得證明長昇公司負責人為
    案外人王蕾，及被上訴人、黃繹芳分別印製有長昇公司之名
    片及營業項目簡介等情，除此之外，並無從證明被上訴人與
    長昇公司有何資金往來關係，尚難遽認被上訴人有業務侵占
    長圓公司款項並將之轉入長昇公司之情。此外，復查無相關
    證據足認被上訴人有何業務侵占犯行。」「．．，依長圓公
    司提出．．．之切結書，所載簽立日期為90年4 月9 日，該
    時期係屬被上訴人實際經營長圓公司之期間，是被上訴人在
    業務範圍內，因公司支票不足，為週轉需要而向黃繹芳借用
    支票，並以長圓公司名義簽發切結書一紙，被上訴人自無盜
    用長圓公司公司大小印鑑章、偽造私文書或進而行使之問題
    。」等語，足見被上訴人並無詐騙乙○○簽具切結書及侵占
    長圓公司公款之事實。此外，上訴人對被上訴人有勾結他人
    侵占長圓公司公款，任意將貨款存入他人帳戶及有其他重大
    損害長圓公司利益，造成公司損失之情事，並未能舉證以實
    其說。依上說明，上訴人乙○○、丁○○、丙○○、戊○○
    等人並無正當理由解任被上訴人董事之職務。是該股東臨時
    緊急會議之決議內容有瑕疵，自應認上訴人乙○○、丁○○
    、丙○○、戊○○於90年4 月23日召開之長圓公司股東臨時
    緊急會議關於解除被上訴人董事職務之決議無效，被上訴人
    與上訴人長圓公司之委任關係仍存在。
六、綜上所述，被上訴人訴請確認上訴人乙○○、丁○○、丙○
    ○、戊○○於90年4 月23日召開之長圓公司股東臨時緊急會
    議關於解除被上訴人董事職務之決議無效，進而訴請確認被
    上訴人與上訴人長圓公司之董事委任關係存在，為有理由，
    應予准許。原審為被上訴人勝訴之判決，於法並無不合。上
    訴意旨指摘原判決不當，求予廢棄改判，為無理由，應予駁
    回。
七、據上論結，本件上訴為無理由，依民事訴訟法第449 條第1
    項、第78條、第85條第1 項前段、第463 條、第385 條第1
    項前段，判決如主文。
中    華    民    國    95    年    9     月    20    日
                            民事第五庭
                                審判長法官    曾錦昌
                                法      官    楊富強
                                法      官    黃國川
以上正本證明與原本無異。
如對本判決上訴，須於判決送達後20日內向本院提出上訴狀，其
未表明上訴理由者，應於上訴後20日內向本院提出上訴理由書（
均須按他造當事人之人數附繕本）。上訴時應提出委任律師或具
有律師資格之人之委任狀，並依附註條文規定辦理。
中    華    民    國    95    年    9     月    20    日
                                書  記  官    郭蘭蕙
附註：民事訴訟法第466 條之1 ：
對於第二審判決上訴，上訴人應委任律師為訴訟代理人，但上訴
人或其法定代理人具有律師資格者，不在此限。
上訴人之配偶、三親等內之血親、二親等內之姻親，或上訴人為
法人、中央或地方機關時，其所屬專任人員具有律師資格並經法
院認適當者，亦得為第三審訴訟代理人。第1 項但書及第2 項情
形，應於提起上訴或委任時釋明之。


司法院資訊處製作；財團法人民間司法改革基金會備份。
